【裁判字號】    99,交聲,295
【裁判日期】    990709
【裁判案由】    違反道路交通管理處罰條例聲明異議
【裁判全文】
臺灣臺北地方法院交通事件裁定         99年度交聲字第295號
原處分機關  交通部公路總局臺北區監理所板橋監理站
異  議  人
即受處分人  甲○○
上列異議人即受處分人因違反道路交通管理處罰條例案件，對於
交通部公路總局臺北區監理所板橋監理站於民國98年12月2日以
板監裁字第1AD901717號違反道路交通管理事件裁決書所為之處
分，聲明異議，本院裁定如下：
    主  文
異議駁回。
    理  由
一、按汽車駕駛人在設有禁止停車標誌、標線之處所停車，處新
    臺幣（下同）600元以上1200元以下罰鍰，道路交通管理處
    罰條例第56條第1項第4款定有明文。又按送達，於應受送達
    人之住居所、事務所或營業所為之；於應送達處所不獲會晤
    應受送達人時，得將文書付與有辨別事理能力之同居人、受
    僱人或應送達處所之接收郵件人員，行政程序法第72條第1
    項前段、第73條第1項有明文規定。再按依違反道路交通管
    理事件統一裁罰基準及處理細則第5條規定，處理違反道路
    交通管理事件，有關文書送達之程序，依行政程序法之規定
    。
二、本件異議人即受處分人甲○○所有車牌號碼073-CXK號重型
    機車，於民國98年8月13日13時36分許，停放在臺北市○○
    路90號周邊，經臺北市停車管理工程處人員認為受處分人有
    「在設有禁止停車標誌之處所停車」之違規行為，乃依道路
    交通管理處罰條例第56條第1項第4款之規定逕行製單舉發，
    受處分人逾越應到案日期60日以上未到案，原處分機關經查
    ，認受處分人所有被舉發重型機車違反前開規定，原處分機
    關乃於98年12月2日依道路交通管理處罰條例第56條第1項第
    4 款之規定，裁處罰鍰1200元之事實，有臺北市政府交通局
    舉發違反道路交通管理事件通知單、舉發照片2幀、臺北市
    停車管理工程處書函、臺北市交通事件裁決所違反道路交通
    管理事件裁決書在卷可按。
三、聲明異議意旨略以：受處分人並未接獲罰單，罰單係寄往戶
    籍地，本人並未居住在戶籍地，本人並無拒繳或延繳之意圖
    ，請求撤銷原處分云云。
四、經查：
  (一)按違反條例之行為，於處罰裁決前，應給予違規行為人陳述
    之機會，不服舉發事實者，應於15日內，向處罰機關陳述意
    見，違反道路交通管理事件之處罰機關，得於適當地點設置
    陳述室，供違規行為人於裁決前，陳述被舉發之違規事實。
    條例第8條第2項、第9條第1項、處理細則第37條分別定有明
    文，其所指之陳述意見之時點為「裁決前」；違反道路交通
    管理事件，受處分人不服處罰，依法聲明異議者，處罰機關
    應於接受異議書狀5日內，製作不服違反道路交通管理事件
    裁決聲明異議移送書，將案卷及有關證物連同聲明異議書狀
    ，送交該管地方法院審理，處理細則第65條亦著有明文。本
    件原處分機關於98年12月2日為裁決，並於98年12月10日送
    達，有裁決書及送達證書在卷可憑，則受處分人於「裁決後
    」之98年12月16日向原舉發機關提出申訴，原舉發單位於98
    年12月18日向函覆認受處分人違規屬實，並由原處分機關於
    98 年12月28日雖受處分人於98年1月27日再向原處分機關提
    出案件陳述書，距受處分人收到裁決書已逾法定期間，惟受
    處分人既於收受裁決書後之98年12月16日，向原處分機關提
    出陳述書表示不服，仍應認符合上開法令規定之受處分人不
    服處罰應於20日不變期間內，具狀聲明異議，而此際原處分
    機關將之以裁決前之陳述處理，未依處理細則第65條規定處
    理應屬不當，受處分人提出之陳述書既係在原處分機關為
    本件裁決處分之後，且觀其陳述內容，足徵受處分人於98年
    12月16日提出陳述書之真意，顯係不服原處分機關所為之本
    件裁決處分，惟因不諳異議程序，而誤為提出陳述書甚明，
    堪認受處分人是日提出之陳述書真意即為對本件裁決處分「
    聲明異議」，尚不得拘泥於受處分人使用原處分機關提供之
    制式「陳述書」之文字及書狀格式不符，即率認受處分人係
    對未裁決處分前之交通違規為「陳述」。綜上，受處分人於
    原裁決處分送達後，而於98年12月16日向原處分機關陳述意
    見表明提出聲明異議，應視為未逾法定20日聲明異議期間提
    出異議，以維當事人權益，故本件受處分人聲明異議即合於
    法律上之程式，合先敘明。至於本件受處分人雖為甲○○，
    雖由其女乙○○提出申訴，惟於申訴紀錄表內詳細填載舉發
    通知單號碼及車號，應可認係代理其父甲○○提出聲明異議
    。
  (二)本件受處分人甲○○對於其所有之車牌號碼073-CXK號重型
    機車，於98年8月13日13時36分許，在臺北市○○路90號周
    邊，有在設有禁止停車標誌之處所停車之違規之事實，並不
    爭執，且有採證照片在卷可稽，應堪信其為真實。是本件違
    規事證明確，受處分人所有之073-CXK號機車當時有在設有
    禁止停車標誌之處所停車之違規事實，堪以認定。
  (三)受處分人雖辯稱未居住於戶籍地，並未收到舉發通知單云云
    。惟上開舉發通知單經原舉發機關即臺北市停車管理工程處
    以掛號郵寄受處分人之戶籍地址「臺北縣板橋市○○路○段
    321 號7樓之5」寄送舉發通知單，因未獲會晤應受送達人本
    人，已於98年10月12日將舉發通知單交與應送達處所之接收
    郵件人員即巨蛋東京花園廣場管理中心，嗣受處分人未於期
    限內繳納罰鍰及提出申訴，原處分機關乃於98年12月2日以
    板監裁字第1AD901717號違反道路交通管理事件裁決書，依
    前道路交通管理處罰條例第56條第1項第4款規定裁處受處分
    人甲○○罰鍰新臺幣1200元，受處分人於98年12月10日收受
    該裁決書後於98年12月16日提起申訴等情，有上開裁決書、
    交通部公路總局臺北區監理所板橋監理站送達證書、申訴書
    、臺北市政府警察局98年8月20日北市交停字第1AD901717
    號舉發通知單、採證照片、原舉發機關臺北市停車管理工程
    處98年12月18日北市停管字第09840559000號函、臺北市政
    府交通局送達證書、受處分人甲○○戶籍資料等件影本在卷
    可稽。原舉發機關以郵寄方式向異議人之住所地「臺北縣板
    橋市○○路○段321號7樓之5」寄送舉發通知單，未獲會晤應
    受送達人本人，已於98年10月12日將舉發通知單交與應送達
    處所之接收郵件人員，依前揭行政程序法之規定，已生合法
    送達之效力。受處分人雖表示實際居住地並非戶籍地，惟其
    並未向戶政機關辦理戶籍變更登記，亦未向交通監理機關陳
    明，則原舉發機關於寄送舉發通知單時，依所查知受處分人
    之住居地即上開戶籍地址寄送舉發通知書，且本件裁決書送
    達之地點亦為戶籍地，受處分人於本院訊問時陳稱：係透過
    該址社區管理委員會通知領取等語，是其辯稱未接獲舉發通
    知單云云，顯非可阻卻上開裁決確定之正當事由。至於該址
    社區管理委員會收件資料上，經人書寫「退回」乙節，並不
    影響本件舉發通知單已合法送達於受處分人之效力，受處分
    人所辯，無足可採。
  (四)違反道路交通管理事件統一裁罰基準及處理細則於99年3月5
    日公布施行，修正後之規定雖較有利於異議人。惟按「行為
    後法律或自治條例有變更者，適用行政機關最初裁處時之法
    律或自治條例。但裁處前之法律或自治條例有利於受處罰者
    ，適用最有利於受處罰者之規定。」，行政罰法第5條定有
    明文。本件原處分機關裁決時間為98年11月2日，是受處分
    人行為後法律已有變更，且裁處前之法律並無較有利於受處
    分人之情形，自應依行政罰法第5條之規定適用行政機關最
    初裁處時之法律即修正前之規定，附此敘明。
五、綜上所述，受處分人確有在上揭時、地，在設有禁止停車標
    誌之處所停車之違規事實，從而原處分機關依道路交通管理
    處罰條例第56條第1項第4款之規定，裁處受處分人罰鍰1200
    元，核無違誤，受處分人聲明異議為無理由，應予駁回。
中    華    民    國    99    年    7     月     9    日
                  交通法庭  法  官  章曉文
以上正本證明與原本無異
如不服本裁定應於送達後5日內向本院提出抗告狀
                            書記官  林義盛
中    華    民    國    99    年    7    月      9    日

司法院資訊處製作；財團法人民間司法改革基金會備份。
